---
title: 'Laboratorio 1: Extraccion de archivos'
author: "Cruz del Cid"
date: "2022-08-03"
output: rmarkdown::github_document
---

```{r setup, include=FALSE}
knitr::opts_chunk$set(echo = TRUE)
library(readxl)
library(readr)
library(tidyverse)
library(tidytext)

```

## Problema 1

Ha sido contratado para trabajar en una consultoría a una embotelladora nacional. La
embotelladora se encarga de distribuir su producto a distintos clientes, utilizando diferentes
equipos de transporte y pilotos.

```{r unificacion}

read_add <- function(file_name){ 
  x = read_xlsx(file_name) 
  x$Fecha <- c(substr(file_name, star=1, stop=7))
  return(x)
}


files <- list.files(pattern = "*.xlsx")

tablas <- lapply(files, read_add) %>% bind_rows()

tablas <- tablas[c("COD_VIAJE", "CLIENTE", "UBICACION", 
         "CANTIDAD", "PILOTO", "Q", "CREDITO", 
         "UNIDAD", "Fecha")]


write_excel_csv2(tablas, "tablas.csv", delim = ",")

str(tablas)

```

## Problema 2 

Utilizando la función lapply, encuentre la moda de cada vector de una lista de por lo menos 3
vectores.

```{r modas}
generate_vector <- function(x){ return(
  c(sample(1:10, size = 20, replace = TRUE))
  )
}

Mode <- function(x) {
  ux <- unique(x)
  return(ux[which.max(tabulate(match(x, ux)))])
}


lista <- lapply(1:3, generate_vector)
lista

modas <- lapply(lista, Mode)
modas

```

## Problema 3 

A. Descargue de la página web de la SAT el aechivo de Parque Vehicular de Enero 2019.
B. Leer el archivo en R. (Nota: usar read_delim() del paquete readr)

```{r lectura}



parque_vehicular <- read_delim("INE_PARQUE_VEHICULAR_080219.txt", delim = "|")

head(parque_vehicular)


```