---
title: "Lab 4 Lubridate"
output: github_document
---

```{r setup, include=FALSE}
knitr::opts_chunk$set(echo = TRUE)
library(lubridate)
library(nycflights13)
library(tidyverse)
library(readxl)
library(stringr)
library(ggplot2)
library(tseries)
```

## Parte 1: Predecir un eclipse solar

En tiempo de Norte América, el eclipse total inició el 21 de agosto del 2017 a las 18:26:40.


Este mismo evento, sucederá un Saros después.
Un Saros equivale a 223 Synodic Months
Un Synodic Month equivale a 29 días con 12 horas, con 44 minutos y 3 segundos.


Con esta información, predecir el siguiente eclipse solar.

```{r cars, warning=FALSE}
eclipse <- ymd_hms("2017/08/21 18:26:40")
eclipse

synodic <- ddays(x=29) + dhours(x= 12) + 
  dminutes(x=44) + dseconds(x=3)
synodic

saros <- 223 * synodic 
saros 

nuevo_eclipse <- eclipse + saros
nuevo_eclipse

```

## Parte 2: Agrupaciones y operaciones con fechas


Preparacion de fechas de creacion
```{r data}
data <- read_xlsx("data.xlsx")
names(data) <- c("fecha_creacion", "hora_creacion", "caller_id", "cod", "email",
                 "sms", "call", "fecha_final", "hora_final")

data <- data %>%
    mutate(fechaC1 = as.Date(as.numeric(fecha_creacion), origin ="1899-12-30"))

data <- data %>%
    mutate(fechaC2 = dmy(fecha_creacion))

data <- data %>%
    mutate(fecha = paste(fechaC1,fechaC2,sep=""))

data <- data %>%
    mutate(fecha = gsub("NA","",fecha))

data <- data %>%
    mutate(fecha = ymd(fecha))

data <- data %>%
    mutate(fecha_creacion = make_datetime(year(fecha),
                                      month(fecha),
                                      day(fecha),
                                      hour(hora_creacion),
                                      minute(hora_creacion), 
                                      second(hora_creacion)))

data <- data %>%
  select(-c("fecha", "fechaC1", "fechaC2", "hora_creacion"))


```

Preparacion de fechas de finalizacion
```{r}

data <- data %>%
    mutate(fechaC1 = as.Date(as.numeric(fecha_final), origin ="1899-12-30"))

data <- data %>%
    mutate(fechaC2 = dmy(fecha_final))

data <- data %>%
    mutate(fecha = paste(fechaC1,fechaC2,sep=""))

data <- data %>%
    mutate(fecha = gsub("NA","",fecha))

data <- data %>%
    mutate(fecha = ymd(fecha))

data <- data %>%
    mutate(dia = day(hora_final))


data <- data %>% 
  mutate(fecha = case_when(dia == 1 ~ fecha + ddays(x=1),
                           dia == 31 ~ fecha))


data <- data %>%
    mutate(fecha_final = make_datetime(year(fecha),
                                      month(fecha),
                                      day(fecha),
                                      hour(hora_final),
                                      minute(hora_final), 
                                      second(hora_final)))

data <- data %>%
  select(-c("fecha", "fechaC1", "fechaC2", "hora_final", "dia"))

```

### ¿En qué meses existe una mayor cantidad de llamadas por código?

```{r}
solucion <- data %>% 
  mutate(mes = month(fecha_creacion)) %>% 
  filter(call == 1) %>% 
  select(mes, cod) %>% 
  group_by(mes,cod) %>% 
  summarise(cantidad = n()) %>%
  arrange(desc(cantidad))

solucion

```

### ¿Qué día de la semana es el más ocupado?

```{r}
solucion <- data %>% 
  mutate(dia = wday(fecha_creacion,label = TRUE, abbr = FALSE)) %>% 
  group_by(dia) %>% 
  summarise(cantidad = n()) %>% 
  arrange(desc(cantidad)) %>% 
  head(1)

solucion

```

#### Domingo 

### ¿Qué mes es el más ocupado?

```{r}
solucion <- data %>% 
  mutate(mes = month(fecha_creacion)) %>% 
  group_by(mes) %>% 
  summarise(cantidad = n()) %>% 
  arrange(desc(cantidad)) %>% 
  head(1)

solucion

```
#### Marzo 

### ¿Existe una concentración o estacionalidad en la cantidad de llamadas?

```{r}

solucion <- data %>% 
  filter(call == 1) %>% 
  mutate(semana = floor_date(fecha_creacion, unit = "week")) %>% 
  group_by(semana) %>% 
  summarise(conteo = n())

ggplot(solucion, aes(x=semana, y = conteo)) +
  geom_line() + 
  xlab("Semana del año") + 
  ylab("Cantidad de llamadas") +
  ggtitle("LLAMDAS POR SEMANA DEL AÑO")


```
```{r}

# Prueba estadistica de estacionalidad 

sol <- kpss.test(solucion$conteo, null ="Trend")
sol$p.value > 0.05

```


#### Según la prueba estadística, Sí existe estacionalidad den las llamadas por semana


### ¿Cuántos minutos dura la llamada promedio?

```{r}
solucion <- data %>% 
  filter(call == 1) %>% 
  summarise(Duracion_Promedio = mean(difftime(fecha_final, fecha_creacion, "minutes")))
  
as.numeric(solucion$Duracion_Promedio, units = "mins")

```

### Realice una tabla de frecuencias con el tiempo de llamada.

```{r}
solucion <- data %>% 
  filter(call == 1) %>% 
  mutate(duracion = (fecha_final - fecha_creacion)) %>% 
  select(duracion)

solucion$duracion = round(as.numeric(solucion$duracion)/60)

tabla  <- as.data.frame(table(cut(solucion$duracion,
                                  seq(min(solucion$duracion),
                                      max(solucion$duracion),
                                      5)
                                      ))) 
tabla <- tabla %>% 
  rename("Tiempo de llamadas en minutos" = Var1, 
         "Cantidad de llamadas" = Freq)

tabla
```
## Parte 3: Signo Zodiacal

#### Crear una funcion que reciba la fecha de nacimiento y retorne el signo zodiacal
```{r}

signo <- function(anno, mes, dia) {
  
  anno <- as.numeric(anno)
  mes <- as.numeric(mes)
  dia <- as.numeric(dia)
  fecha <- make_date(anno, mes, dia)

  if (is.na(fecha)){
    return("Fecha invalida")
  }

  if (fecha <= make_date(anno, 1, 20)){
    return("Capricornio")
  } 
  else if (fecha <= make_date(anno, 2, 18)) {
    return("Acuario")
  } 
  else if (fecha <= make_date(anno, 3, 20)) {
    return("Picis")
  } 
  else if (fecha <= make_date(anno, 4, 20)) {
    return("Aries")
  }
  else if (fecha <= make_date(anno, 5, 21)) {
    return("Tauro")
  }
  else if (fecha <= make_date(anno, 6, 21)) {
    return("Geminis")
  }
  else if (fecha <= make_date(anno, 7, 22)) {
    return("Cancer")
  }
  else if (fecha <= make_date(anno, 8, 23)) {
    return("Leo")
  }
  else if (fecha <= make_date(anno, 9, 23)) {
    return("Virgo")
  }
  else if (fecha <= make_date(anno, 10, 23)) {
    return("Libra")
  }
  else if (fecha <= make_date(anno, 11, 22)) {
    return("Escorpion")
  }
  else if (fecha <= make_date(anno, 12, 21)) {
    return("Sagitario")
  } 
  else if (fecha >= make_date(anno, 12, 22)) {
    return("Capricornio")
  }
}




# Ejemplo

signo(anno = 2002, mes = 10, dia = 20)

```

## Parte 4: Flights

### Añadir cuatro columnas más en formato hora y minuto

para: dep_time, arr_time, sched_dep_time, sched_arr_time
```{r}
# se elimina los NA 
flights <- flights %>% 
  filter(!is.na(dep_time)) %>% 
  filter(!is.na(arr_time)) %>% 
  filter(!is.na(sched_dep_time)) %>% 
  filter(!is.na(sched_arr_time))

# Creacion de los nuevas columnas como caracteres
flights <- flights %>% 
  mutate(dep_time2 = as.character(dep_time),
         arr_time2 = as.character(arr_time), 
         sched_dep_time2 = as.character(sched_dep_time),
         sched_arr_time2 = as.character(sched_arr_time))



         
# se cambia el formato a cada columna para que parezca hora 
flights <- flights %>% 
  mutate(dep_time2 = case_when(nchar(dep_time2) == 1 ~ paste("00", paste("0",dep_time2,sep=""), sep = ":"),
                               nchar(dep_time2) == 2 ~ paste("00", dep_time2, sep = ":"),
                               nchar(dep_time2) == 3 ~ paste(substr(dep_time2, 1, 1)
                                                                ,substr(dep_time2, 2, 3), sep = ":"),
                               nchar(dep_time2) == 4 ~ paste(substr(dep_time2, 1, 2)
                                                                ,substr(dep_time2, 3, 4), sep = ":")
                               ))

flights <- flights %>% 
  mutate(arr_time2 = case_when(nchar(arr_time2) == 1 ~ paste("00", paste("0",arr_time2,sep=""), sep = ":"),
                               nchar(arr_time2) == 2 ~ paste("00", arr_time2, sep = ":"),
                               nchar(arr_time2) == 3 ~ paste(substr(arr_time2, 1, 1)
                                                                ,substr(arr_time2, 2, 3), sep = ":"),
                               nchar(arr_time2) == 4 ~ paste(substr(arr_time2, 1, 2)
                                                                ,substr(arr_time2, 3, 4), sep = ":")
                               ))

flights <- flights %>% 
  mutate(sched_dep_time2 = case_when(nchar(sched_dep_time2) == 1 ~ paste("00", paste("0",sched_dep_time2,sep=""), sep = ":"),
                               nchar(sched_dep_time2) == 2 ~ paste("00", sched_dep_time2, sep = ":"),
                               nchar(sched_dep_time2) == 3 ~ paste(substr(sched_dep_time2, 1, 1)
                                                                ,substr(sched_dep_time2, 2, 3), sep = ":"),
                               nchar(sched_dep_time2) == 4 ~ paste(substr(sched_dep_time2, 1, 2)
                                                                ,substr(sched_dep_time2, 3, 4), sep = ":")
                               ))


flights <- flights %>% 
  mutate(sched_arr_time2 = case_when(nchar(sched_arr_time2) == 1 ~ paste("00", paste("0",sched_arr_time2,sep=""), sep = ":"),
                               nchar(sched_arr_time2) == 2 ~ paste("00", sched_arr_time2, sep = ":"),
                               nchar(sched_arr_time2) == 3 ~ paste(substr(sched_arr_time2, 1, 1)
                                                                ,substr(sched_arr_time2, 2, 3), sep = ":"),
                               nchar(sched_arr_time2) == 4 ~ paste(substr(sched_arr_time2, 1, 2)
                                                                ,substr(sched_arr_time2, 3, 4), sep = ":")
                               ))

# Se transforman a horas 
flights <- flights %>% 
  mutate(dep_time2 = hm(dep_time2),
         arr_time2 = hm(arr_time2), 
         sched_dep_time2 = hm(sched_dep_time2),
         sched_arr_time2 = hm(sched_arr_time2))

# desplegue de las horas
flights %>% 
  select(dep_time2, arr_time2, sched_dep_time2, sched_arr_time2) %>% 
  head()

```


### Encuentre el delay total que existe en cada vuelo. El delay total se puede encontrar sumando el delay de la salida y el delay de la entrada.

```{r}
flights <- flights %>% 
  mutate(delay_total = (dep_time2 - sched_dep_time2) + (arr_time2 - sched_arr_time2))


flights %>% 
  select(dep_time2, arr_time2, sched_dep_time2, sched_arr_time2, delay_total) %>% 
  head()
```




